【裁判字號】    97,訴,328
【裁判日期】    970828
【裁判案由】    有關土地登記事務
【裁判全文】
高雄高等行政法院裁定
                                       97年度訴字第328號
原      告  甲○○
            丙○○
            丁○○
            戊○○
            己○○
            庚○○
            辛○○
            壬○○
            癸○○
            子○○
            丑○○
共      同
訴訟代理人  乙○○  律師
被      告  嘉義縣大林地政事務所
代  表  人  寅○○
上列當事人間有關土地登記事務事件，原告對被告97年3月20日
嘉林地登字第0970001365號行政處分提起行政訴訟，本院裁定如
下：
    主  文
原告之訴駁回。
訴訟費用由原告負擔。
    理  由
一、按「人民因中央或地方機關之違法行政處分，認為損害其權
    利或法律上之利益，經依訴願法提起訴願而不服其決定，或
    提起訴願逾三個月不為決定，或延長訴願決定期間逾二個月
    不為決定者，得向高等行政法院提起撤銷訴訟。」「人民因
    中央或地方機關對其依法申請之案件，予以駁回，認為其權
    利或法律上利益受違法損害者，經依訴願程序後，得向高等
    行政法院提起請求該機關應為行政處分或應為特定內容之行
    政處分之訴訟。」行政訴訟法第4條第1項、第5條第2項定有
    明文。是提起撤銷訴訟或課予義務訴訟，須以經過訴願為其
    前提，其未經過訴願程序，遽行提起行政訴訟，自非法之所
    許。
二、本件原告因有關土地登記事務事件，具狀提起行政訴訟略謂
    ：緣嘉義縣民雄鄉○○段1119地號（原為打貓堡288-1地號
    ）土地，於日據時期原登記業主為許集合、管理人許振東，
    為祭祀公業土地，原告為許集合祭祀公業現存派下員，而系
    爭土地因遭日據時期政府之土地登記機關台南地方法院嘉義
    出張所錯誤移轉登記，以寄付移轉方式將所有權移轉予日本
    政府，係不當取得原告等共有系爭土地。目前系爭土地雖登
    記所有權人為嘉義縣民雄鄉、管理人嘉義縣民雄鄉公所，惟
    系爭土地既係日據時期土地登記機關所為錯誤登記而不當取
    得，地政機關自應依土地登記規則第144條規定，予以塗銷
    登記，並回復登記為原告等共有，詎被告對原告之申請，竟
    予駁回，顯有不合。為此提起本件請訴訟，請求判決(一)原處
    分（即被告97年3月20日嘉林地登字第0970001365號）撤銷
    。(二)被告應依原告申請，作成將嘉義縣民雄鄉○○段1119地
    號土地登記為原告公同共有之行政處分等語。經查，原告提
    起本件課予義務訴訟，尚未經過合法之訴願程序，為原告訴
    訟代理人所不爭執，揆諸首開說明，其起訴難認為合法，應
    予駁回。至原告於起訴後（97年7月21日）提起訴願，並無
    法補正未經訴願之不合法程序，併此敘明。
三、爰依行政訴訟法第107條第1項第10款、第104條、民事訴訟
    法第95條、第85條第1項前段，裁定如主文。
中    華    民    國    97    年    8     月    28    日
            高雄高等行政法院第二庭
                        審判長法官  江  幸  垠
                              法官  簡  慧  娟
                              法官  戴  見  草
以上正本係照原本作成。
如不服本裁定，應於裁定送達後10日內以書狀敘明理由，經本院
向最高行政法院提出抗告（須按對造人數附具繕本）。
中    華    民    國    97    年    8     月    28    日
                            書記官  李  昱


司法院資訊處製作；財團法人民間司法改革基金會備份。
